【裁判字號】    97,易,261
【裁判日期】    970731
【裁判案由】    違反電信法
【裁判全文】
臺灣士林地方法院刑事判決               97年度易字第261號
公  訴  人  臺灣士林地方法院檢察署檢察官
被      告  甲○○
            丙○○
上列被告因違反電信法案件，經檢察官提起公訴（96年度偵字第
14275號），本院判決如下：
    主  文
甲○○、丙○○共同違反無線電頻率、電功率、發射方式及電台
識別呼號等有關電波監理業務，由交通部統籌管理（依國家通訊
傳播委員會組織法第2 條規定，電信法主管機關變更為國家通訊
傳播委員會），非經核准，不得使用之規定，未經核准擅自使用
無線電頻率，因而致干擾無線電波之合法使用，甲○○處拘役伍
拾日，如易科罰金以新台幣壹仟元折算壹日、丙○○處拘役參拾
日，如易科罰金以新台幣壹仟元折算壹日。
扣案之電源供應器貳台、功率放大器、激勵器、濾波器各壹台均
沒收。
    事  實
一、甲○○、丙○○均明知無線電頻率、電功率、發射方式及電
    臺識別呼號等有關電波監理業務，由交通部統籌管理（現改
    由國家通訊傳播委員會統籌管理核准），非經核准不得使用
    ，竟共同基於犯意之聯絡，由丙○○自民國96年4 月下旬起
    提供其父有權使用之台北市○○區○○路245 巷34弄261 號
    房屋後側庫房（T67 座標：305689、0000000） 供甲○○架
    設電信器材使用，甲○○每月支付丙○○新台幣（下同）7
    千元，甲○○並自96年8 月23日、96年9 月30日起至96年10
    月4 日止，在上址架設功率放大器、激勵器、電源供應器、
    濾波器等設備，擅自使用調頻FM96 .6MHz （ 兆赫）之無線
    電頻率發射電波，對外發送信息，播送「海洋之聲」節目內
    容予不特定之人收聽，致干擾中國廣播公司調頻音樂網FM96
    .3MHz 頻率之合法使用。嗣於96年10月5 日中午12時許，為
    警持本院核發之搜索票在台北市○○區○○路245 巷34弄
    261 號搜索扣得電源供應器2 台、功率放大器、激勵器、濾
    波器各1 台。
二、案經國家通訊傳播委員會移送臺灣士林地方法檢察署檢察官
    偵查起訴。
    理  由
一、訊之被告甲○○、丙○○均否認犯罪，被告甲○○辯稱：雖
    曾自96年4 月間開始借用上開場地以FM96 .6MHz （ 兆赫）
    試播節目，但於搜索前數日因恐颱風來襲即已停止試播云云
    ，被告丙○○辯稱：前開房屋乃其父乙○○有權使用，因其
    父年事已高，行動不便，所以由其代為聯繫，但將場地借予
    甲○○使用乃其父決定並同意云云。經查：
  (一)證人即國家通訊傳播委員會北區監理處技正吳商霖於本院審
    理時到庭具結證稱：「96年7 月3 日有民眾申告收聽FM96.3
    MHz 時，被FM96.6MHz 干擾，而且台北市建築管理處也有來
    函，說有民眾檢舉該處地下電台干擾電視、電話的收訊，所
    以我們才開始蒐證處理」、「我們以頻率發射電波為追蹤對
    象，我們在士林有監測站，因為電波的強度有遞減性與排他
    性，同一頻率在同一地區只能有一個最強的電波訊號，可以
    被收聽清楚或被偵測，本案民眾有陳情FM96.6MHz 干擾其他
    96.3MHz ，並且台北市政府建管處也有來函永公路245 巷34
    弄閻錫山古蹟處有電波干擾，我們的監測站偵測到96.6MHz
    的電波是來自士林區，同時我們去士林區○○路245 巷34弄
    的古蹟，所偵測到的96.6MHz 電波強度值約116dBuV/m ，我
    們在偵測到116dBuV/m 的地點，目視範圍內5 公尺所看得到
    的天線，如果只有1 支的話，就可以確定它就是發送96.6MH
    z 的天線」、「（透過該方式找到架設天線的位置）看起來
    像是拆掉重建，所以看不出門牌，就是（偵卷）38頁下方照
    片一T67 座標，所以我們資料上有寫是261 、265 號社區大
    門入門右邊第1 棟房屋後面庫房」、「約距離本件天線10至
    40 公 尺範圍，還有很多支（天線）」、「以我的經驗，（
    因為其他天線距離很遠）不可能是另外的天線發射的，所以
    我們才會鎖定本件的天線。但是因為我們在沒有搜索票前，
    我們無法進入查看，所以我們一般的處理方法，都是請得搜
    索票之後，才會再一次測錄廣播的內容以確認，並再次確認
    電場強度之後，才持搜索票進入屋裡，若確是該天線所播放
    96.6MHz ，我們進入後，把電源關閉，就收聽不到廣播內容
    」、「（搜索當天）我們到達現場後，有遇到丙○○，我們
    問他，這邊房屋的後面是否有廣播電台，丙○○帶我們到前
    面的屋子房間內，找到扣案的機器，機器上還有以奇異筆寫
    著『96.6』，但卷附照片可能沒有拍攝到奇異筆寫96.6的機
    器，但偵卷15頁的照片，機器上面本身顯示的頻率就是96.6
    」等語（見本院卷第44、45頁）。
  (二)又雖FM96.6MHz 並非僅特定機器才能播送，然依國家通訊傳
    播委員會測向掃瞄摘要報告顯示（兆赫）於96年8 月23日、
    96年9 月30日至10月4 日均有發射電波，且各該日測得之示
    向度、場強（dBuV/m）、標準差數值均屬相近，有測向掃瞄
    摘要報告在卷可稽（見偵卷第46 -72頁）。證人吳商霖復證
    稱「本件依我的判斷，場強值的變動非常地小，基於在示向
    度、場強值變動非常地小，所以我會認定是由同一地點發射
    96.6MHz 」等語（見本院卷第47、48頁）。而被告甲○○復
    坦承扣得之電源供應器、功率放大器、激勵器、濾波器為其
    所有，放置前述機器之場地亦係其向丙○○接洽承租，是綜
    合前述證據之判斷，應堪認定國家通訊傳播委員會96年8 月
    23日、9 月30日至10月4 日測得之使用FM96.6MHz 無線電頻
    率發射電波者乃被告甲○○。
  (三)按交通部依電信法第48條第1 項規定訂頒之「電波監理業務
    管理辦法」第46條規定「任何發射或感應，足以妨害合法之
    無線電通信者，均為干擾，應依本辦法規定防止或處理之。
    」、第46-1條規定「有下列情形之一者，為非法使用無線電
    波干擾合法使用無線電波：三、於合法廣播電臺發射天線半
    徑（調幅甲類為40公里、乙類為60公里、丙類為100 公里；
    調頻甲類為10公里、乙類為20公里、丙類及輸出電功率上限
    大於丙類者為60公里）距離內5 個以上不同地點，測得非法
    使用無線電波之電場強度，同頻超過每公尺34分貝微伏（
    dBuV/m）或第一鄰頻超過每公尺48分貝微伏（dBuV/m）或第
    二鄰頻超過每公尺64分貝微伏（dBuV/m）或第三鄰頻超過每
    公尺74分貝微伏（dBuV/m）者」。而中國廣播公司調頻音樂
    網FM96 .3MHz 為 丙類合法廣播電台，證人吳商霖於本院具
    結證稱「偵卷36頁8 月23日干擾測試報告有記載，依據電波
    監理業務管理辦法46條之1 ，認定的標準半徑60公里內，第
    一鄰頻96.5所可以忍受的電場強度值是48，第二鄰頻96.7所
    可以忍受的電場強度是64，（本件）96.6是介於中間值，因
    為本件是96.6，所以我們以差分法算出來它的忍受的電場強
    度值是56」（見本院卷第46頁）。再依國家通訊傳播委員會
    北區監理處分別於台北市○○○○路526 巷46號、台北市○○路○ 段132 號、台北市○○○道○ 段2 巷台灣神學院、台
    北市○○路4 號、台北市○○路○ 段337 號、三重市重陽大
    橋上、三重市五華國小大門、三重市○○○街357 號分設8
    個測試點測試干擾之結果，8 個點測得之電場強度均超過前
    述規定之56分貝微伏（dBuV/m），有干擾測試報告在卷足憑
    （見偵卷第36頁），堪認被告甲○○使用調頻FM96.6MHz （
    兆赫）之無線電頻率發射電波，已致干擾中國廣播公司調頻
    音樂網FM 96 .3MHz 頻率之合法使用。
  (四)至於被告丙○○於本院所稱本件同意提供場地予被告甲○○
    使用者乃其父乙○○一節，證人乙○○固於本院審理時到庭
    附和其說，惟被告丙○○於警詢、偵查中均坦承係其將上址
    出租予被告甲○○架設電信器材使用，且依卷附發射機組使
    用供電之電表編號查詢，用電戶名係丙○○而非乙○○，有
    照片、台灣電力公司台北北區營業處用戶用電資料表存卷可
    查（見偵卷第40頁、第43頁），被告丙○○嗣於本院開庭時
    翻稱乃其父出租場地及證人乙○○於本院證稱係其同意提供
    場地予被告甲○○使用一節，實難採信。
  (五)此外，復有電源供應器2 台、功率放大器、激勵器、濾波器
    各1 台扣案可資佐證。故本案事證明確，被告犯行均堪認定
    ，應依法論科。
二、按無線電頻率、電功率、發射方式及電台識別呼號等有關電
    波監理業務，由「交通部」統籌管理，非經交通部核准，不
    得使用或變更；無線電頻率之規劃分配、申請方式、指配原
    則、核准之廢止、使用管理、干擾處理及干擾認定標準等電
    波監理業務之辦法，由「交通部」定之，電信法第48條第1
    項定有明文，又國家通訊傳播委員會組織法，已於94年11月
    9 日，經總統以華總一義字第09400178881 號令制定公布，
    並自公布之日施行，該法第2 條規定，自本會成立之日起，
    通訊傳播相關法規，包括電信法、廣播電視法、有線廣播電
    視法及衛星廣播電視法，涉及本會職掌，其職權原屬交通部
    、行政院新聞局、交通部電信總局者，主管機關均變更為本
    會。其他法規涉及本會職掌者，亦同。已將電信監理相關業
    務之主管機關，從交通部移由該委員會，此一修正並未影響
    犯罪基本構成要件，亦未改變處罰之輕重，故逕以裁判時法
    律，更改主管機關之名稱即可。核被告所為，係犯電信法第
    58條第3 項之違反電信法第48條第1 項規定，未經核准擅自
    使用無線電頻率，因而干擾無線電波之合法使用之罪。被告
    甲○○與丙○○間就上開犯行，有犯意聯絡及行為分擔，為
    共同正犯。被告丙○○於上揭時間內，基於共同未經核准擅
    自使用無線電頻率之犯意聯絡，出租場地予被告甲○○架設
    電信器材使用及被告甲○○使用無線電頻率播送節目之行為
    ，含有反覆實施同一行為之罪質，應屬包括一罪。爰審酌被
    告犯罪之動機、目的、手段、其所為影響電信主管機關，對
    於廣播電信發送之管理及對合法無線電波使用者造成妨害，
    等一切情狀，分別量處如主文所示之刑，並均諭知易科罰金
    之折算標準。
三、查扣之電源供應器2 台、功率放大器、激勵器、濾波器各1
    台均為被告等犯電信法第58條之罪所用之電信器材，不問屬
    於犯人與否，均依電信法第60條規定，宣告沒收。
據上論斷，應依刑事訴訟法第299 條第1 項前段，電信法第58條
第3 項、第60條，刑法第11條、第28條、第41條第1 項前段，判
決如主文。
本案經檢察官余秉甄到庭執行職務
中    華    民    國    97    年    7     月    31    日
                  刑事第四庭法  官  洪慕芳
以上正本證明與原本無異。
如不服本判決，應於收受送達後10日內向本院提出上訴書狀，其
未敘述上訴理由者，應於上訴期間屆滿後20日內向本院補提理由
書狀（均須按他造當事人之人數附繕本）。
                            書記官  林靜枝
中    華    民    國    97    年    7     月    31    日
附錄本案論罪科刑法條：
電信法第58條第3 項：
  違反第46條第5 項規定，設置或使用無線廣播電臺或無線電視
  電臺發送射頻信息，致干擾無線電波之合法使用者，處2 年以
  下有期徒刑、拘役或科或併科新臺幣60萬元以下罰金。
  違反第48條第1 項規定，未經核准擅自使用或變更無線電頻率
  者，處拘役或科或併科新臺幣20萬元以下罰金。
  犯前項之罪，因而致干擾無線電波之合法使用者，處2 年以下
  有期徒刑、拘役或科或併科新臺幣60萬元以下罰金。


司法院資訊處製作；財團法人民間司法改革基金會備份。
